最高法院刑事判決　　　　　　　　　　　　　　　九十一年度台上字第三四二○號
　　上　訴　人　乙○○
　　　　　　　　甲○○
　　共　　　同
　　選任辯護人　林武順律師
右上訴人等因過失致人於死案件，不服台灣高等法院花蓮分院中華民國八十九年四月
十三日第二審判決（八十九年度上訴字第一三號，起訴案號：台灣花蓮地方法院檢察
署八十八年度偵字第二二六二號），提起上訴，本院判決如左：
    主  文
上訴駁回。
    理  由
按刑事訴訟法第三百七十七條規定：上訴於第三審法院，非以判決違背法令為理由，
不得為之。是提起第三審上訴，應以原判決違背法令為理由，係屬法定要件。且必須
依據卷內資料為具體之指摘，並足據以辨認原判決已具備違背法令之形式，始屬相當
。本件原判決依憑上訴人乙○○承認指示福隆葬儀社派遣車輛前來載運被害人林點前
往慈濟醫院就診，並任由未具急救病患技能之清潔工楊楨修隨車同行；上訴人甲○○
亦坦承其所駕駛之車輛非救護車，將被害人載往行政院衛生署花蓮醫院（下稱花蓮醫
院）就診之事實。證人陳月美、宋鳳珠、楊楨修、胡武雄所證，及被害人被送至花蓮
醫院時已無生命跡象等情，復有該醫院民國八十八年八月二十五日（八八）花醫總字
第四三四二號函在卷可稽等證據資料，認定上訴人等有如原判決事實欄所載從事業務
之人，因業務上之過失致人於死犯行。因認第一審論處上訴人等罪刑（乙○○緩刑三
年），為無不合，予以維持，駁回上訴人等在第二審之上訴，已於理由內詳細敘述其
所憑之證據及認定之理由，而以乙○○辯稱：被害人經發現有異狀時，即由安養院護
佐陳月美進行急救，嗣因急救無效，而護佐宋鳳珠又聯絡車輛無著，遂由伊告知宋女
聯絡福隆葬儀社之車輛前來載運被害人，故就整個急救過程而言，伊已盡相當之注意
義務，並無任何過失可言。至於前來載運被害人之車輛非救護車，未具救護設備，係
救護車之疏失，與伊無關。況依相驗屍體證明書所載，被害人死亡時間為八十八年五
月十五日中午十二時許，距發現異物哽塞之時間上午十一時五十分，僅相隔十分鐘，
就車輛之往返、病患之運送，必然超過十分鐘，故縱然將被害人送往慈濟醫院，亦會
發生死亡結果，故被害人之死亡與伊之行為間並無相當因果關係。安養院之護佐陳月
美已指示甲○○將被害人送往慈濟醫院，甲○○竟擅將被害人送往花蓮醫院，責任應
由甲○○自行負責，與伊無關；甲○○辯稱：安養院僅對伊稱儘速將被害人送往醫院
，並未說送往慈濟醫院，且安養院與花蓮醫院及慈濟醫院之距離相當，伊已儘速將被
害人送往醫院，並無過失可言云云，均不足採信。已依據卷內資料詳予指駁。從形式
上觀察，原判決並無違背法令情形存在。次查犯罪事實之認定及證據之取捨，乃事實
審法院之職權，且法院憑以認定犯罪事實之證據，並不以直接證據為限，即綜合各種
證據，本於推理作用，為其認定犯罪事實之基礎，如不違背經驗法則與論理法則，即
不得指為違法，而據為上訴第三審之理由。原判決綜合各種證據，認定上訴人等有上
揭犯行，究竟違背如何之經驗法則或論理法則。上訴意旨，並未具體指明，徒就原判
決已說明之事項或屬原審採證認事職權之適法行使，任意指摘有理由不備及採證違法
，且仍為單純事實之爭執，難謂為適法之第三審上訴理由。次按刑事訴訟法第三百七
十九條第十款所稱應調查之證據，係指與待證事實有重要關係，在客觀上認為應行調
查者而言。如在客觀上非認定事實及適用法律之證據，即無調查之必要，自得不予調
查。原判決已就鑑定人胡武雄雖稱異物哽塞食道，如係完全阻塞，死亡時間約為六至
八分鐘，但仍要看異物之大、小、硬度而定。如要施以急救，必須哽塞之初即實施才
有效，送醫急救，即使成功，也常會引起嚴重腦部缺氧，大部分難以救治，即使少部
分救活，亦因腦部嚴重缺氧而成植物人等語。但查被害人異物哽住後，曾由護佐陳月
美施以急救，繼由護佐宋鳳珠聯絡車輛前來載送被害人，甲○○駕車到達安養院已過
十分鐘，嗣將被害人載運上車時，被害人尚有呼吸，在車上被害人仍有呼吸，顯見被
害人哽塞食道之異物，並未完全哽塞，如乙○○未因聯絡、安排車輛延誤時間，甲○
○未擅作主張將被害人送往較遠之花蓮醫院，以致延誤救治時效，被害人是否必死亡
，猶未可知。鑑定人上開證言，僅係其個人之意見，上訴人等確有上開業務過失致人
於死犯行。原判決因事證明確，未依上訴人等聲請再委由其他醫療專家鑑定，亦未於
理由內說明，程序上雖稍嫌簡略，但於判決主旨並無影響。上訴意旨執此指摘原審調
查未盡，亦非合法之上訴理由。其他上訴意旨，泛詞指摘原判決理由不備及採證違法
，核與前揭得為第三審上訴理由之法定要件不相適合，其上訴違背法律上之程式，應
予駁回。
據上論結，應依刑事訴訟法第三百九十五條前段，判決如主文。
中      華      民      國    九十一    年      六      月     二十     日
                              最高法院刑事第二庭
                                  審判長法官  陳  錫  奎
                                        法官  洪  清  江
                                        法官  李  伯  道
                                        法官  呂  丹  玉
                                        法官  洪  文  章
      右正本證明與原本無異
                                              書  記  官
中      華      民      國    九十一    年      六      月    二十五    日
